臺灣花蓮地方法院民事判決
110年度簡上字第33號
上   訴   人  胡薰庭
兼訴訟代理人  古富瑋
被 上  訴 人  林祐全
上列當事人間請求返還價金事件，上訴人對於中華民國110年4月
1日臺灣花蓮地方法院花蓮簡易庭109年度花簡字第298號第一審
判決，提起上訴，本院於民國110年12月14日言詞辯論終結，判
決如下：
    主  文
原判決廢棄。
被上訴人應給付上訴人新臺幣120,000元，及自民國109年8月1日
起至清償日止，按年息5%計算之利息。
第一、二審訴訟費用由被上訴人負擔。
    事  實
一、上訴人於原審起訴主張：伊等為合夥關係，被上訴人於民國
    107年11月間，在其所經營位在花蓮縣花蓮市大同街與新港
    街轉角的千尋娃娃屋店內，自稱為公仔批發商，可替伊等代
    購七龍珠跟航海王系列公仔，於108年農曆年前即可取貨云
    云，伊等便於107年11月及12月間某日，在上開千尋娃娃屋
    店內，共計交付代購公仔價金新臺幣（下同）19萬元與被上
    訴人（下稱系爭買賣契約），被上訴人僅於108年3月底交付
    價值7萬元之公仔，之後便未再交付其他公仔，伊屢次詢問
    ，被上訴人均稱會再寄出，直至108年8月28日娃娃機店關閉
    均無下文，娃娃機商品和公仔都在被上訴人處，被上訴人亦
    皆未回應LINE，被上訴人僅於109年1月8日向伊表示下周會
    一次寄還，但直到同年月19日都未收到任何通知，為此以本
    件起訴狀繕本之送達代解除契約上開未交付價值12萬元公仔
    之意思表示，請求被上訴人返還剩餘價金等語，爰依兩造間
    買賣契約法律關係提起本件訴訟等語，並聲明：被上訴人應
    給付上訴人12萬元，及自起訴狀繕本送達翌日起至清償日止
    ，按年息5%計算之利息。
二、被上訴人則以：107年11月底上訴人原欲向伊購買20萬元的
    公仔，並全權交由伊挑選款式，但上訴人一再拖延貨款，直
    至108年1月底才付款19萬元，後因無力繼續付款始改成僅購
    買19萬元的貨物。貨物是上訴人選擇以海運方式於108年3月
    26日送達後，就將一部分7萬元的貨物載往娃娃機店請上訴
    人取貨，但上訴人遲遲未取，直到108年8月底娃娃機店停業
    才來取貨，還有一部分貨物則要求上訴人留下收件資料幫忙
    寄送，但上訴人遲至109年1月才回覆，伊寄送貨物後，又遭
    上訴人惡意不收件，之後竟然還提起刑事訴訟等語，資為抗
    辯，並聲明：原告之訴駁回；如受不利判決，願供擔保請准
    宣告免為假執行。
三、原審就本訴部分為被上訴人勝訴之判決，並駁回被上訴人之
    反訴請求。上訴人不服，提起上訴(反訴部分未經被上訴人
    上訴，已經確定)，並聲明：原判決廢棄；被上訴人應給付
    上訴人12萬元及自起訴狀繕本送達翌日起至清償日止，按年
    息5%計算之利息。其陳述除與原審判決書所記載者相同，予
    以引用外，另補充陳述略以：原審以伊等未經定期催告逕予
    解約，於法不合而駁回伊等之訴，實有違誤，蓋伊等與被上
    訴人間有多次聯繫定期督促交貨，故伊等解除系爭契約請求
    返還價金，於法有據；又被上訴人係遲至伊等提起訴訟後才
    交貨等語。
四、被上訴人則聲明：上訴駁回。其陳述除與原審判決書所記載
    者相同，予以引用外，另補充陳述略以：伊已交貨，是上訴
    人未取貨等語。
五、得心證之理由：
　㈠按當事人意思表示一致者，無論其為明示或默示，契約即為
    成立，民法第153條第1項定有明文；次按給付有確定期限者
    ，債務人自期限屆滿時起，負遲延責任；給付無確定期限者
    ，債務人於債權人得請求給付時，經其催告而未為給付，自
    受催告時起，負遲延責任。其經債權人起訴而送達訴狀，或
    依督促程序送達支付命令，或為其他相類之行為者，與催告
    有同一之效力；前項催告定有期限者，債務人自期限屆滿時
    起負遲延責任；契約當事人之一方遲延給付者，他方當事人
    得定相當期限催告其履行，如於期限內不履行時，得解除其
    契約，民法第229條、第254條定有明文；再按解釋意思表示
    ，應探求當事人之真意，不得拘泥於所用之辭句，為民法第
    98條所明定，而所謂探求當事人之真意，如兩造就其真意有
    爭執時，應從該意思表示所根基之原因事實、一般客觀情事
    、經驗法則及當事人所欲使該意思表示發生之法律效果而為
    探求，並將誠信原則涵攝在內，藉以檢視其解釋結果是否符
    合公平原則（最高法院110年度台上字第349號判決意旨參照
    ）。
　㈡經查，本件系爭買賣契約，上訴人雖主張被上訴人承諾會於1
    08年農曆年前到貨（花蓮地檢署109交查字第110號卷第10頁
    ，下稱本件刑案卷），惟未舉證以實其說，應認被上訴人之
    給付義務原屬不確定期限之債務。然經上訴人於109年1月7
    日以通訊軟體向被告稱：「東西不給我至少錢還我」、「貨
    不給至少錢還我吧」（原審卷19、35、37頁），經上訴人於
    隔日即同年月8日回復稱：「下週會約順豐把東西一次寄掉
    」等語（原審卷37頁），應認系爭買賣契約業已變更為確定
    期限之債務，而被上訴人負有於109年1月19日（週日）前交
    付公仔之義務（109年1月8日為週三），此為被上訴人所不
    爭執（本院卷50頁），參以被上訴人亦自陳其於109年1月22
    日當天始請順豐宅配將公仔寄給上訴人云云（本件刑案卷10
    頁背面），並提出寄貨單據為證（原審卷第113頁），然上
    開單據所載之收件方為花蓮市○○街00號、寄託物為公仔共2
    箱，收受地址並非上訴人於訊息中所載之花蓮市○○路000號
    ，內容物亦非被上訴人所稱價值12萬元之公仔「6箱」（本
    件刑案卷第58頁）或「7箱」（本院卷第50頁），參以被上
    訴人亦自陳代購公仔之單據均已滅失（本件刑案卷第10頁背
    面、第58頁），則其是否確實代購價值12萬元之公仔，自非
    無疑。是被上訴人既未如期依債之本旨交付公仔，則被上訴
    人自109年1月20日起即應負遲延責任，參以上訴人業於同日
    傳訊告知被上訴人：「我現在不要貨、剩下的14萬給我」（
    原審145頁），並於隔日即同年月21日即對被上訴人提起侵
    占及詐欺告訴，另以花蓮師院郵局15號存證信函催告被上訴
    人於5日內履行，逾期未履行即解除契約，而被上訴人已於1
    10年4月21日收受上開存證信函，有該函及收件回執可佐（
    本院卷53至56頁）。被上訴人迄本件言詞辯論終結時，仍未
    依約交付公仔，是系爭買賣契約已經上訴人合法解除而自始
    歸於消滅，堪以認定。
  ㈢按民法第259條規定：「契約解除時，當事人雙方回復原狀之
    義務，除法律另有規定或契約另有訂定外，依左列之規定：
    一、由他方所受領之給付物，應返還之。二、受領之給付為
    金錢者，應附加自受領時起之利息償還之。…」上訴人既已
    合法解除系爭買賣契約，而上訴人已就系爭買賣契約給付被
    上訴人12萬元，則上訴人依上開法律規定請求被上訴人返還
    所受領之12萬元及自起訴狀繕本送達翌日即109年8月1日（
    同年7月31日送達，見原審卷第67頁送達證書）起至清償日
    止，按年息5%計算之利息，即屬有據，應予准許。
六、綜上所述，上訴人依民法第259條第2款規定請求被上訴人返
    還12萬元，及自109年8月1日起至清償日止，按年息5%計算
    之利息為有理由，應予准許。原審為上訴人敗訴之判決，尚
    有未洽。上訴意旨指摘原判決不當，求予廢棄改判，為有理
    由。爰由本院予以廢棄改判如主文第二項所示。
七、本件事證已臻明確，兩造其餘主張及攻擊防禦方法與證據，
    經本院斟酌後，與本件判決結果已不生影響，故不一一論列
    ，附此敘明。
八、據上論結，本件上訴為有理由，依民事訴訟法第436條之1第
    3項、第463條、第450條、第78條，判決如主文。
中　　華　　民　　國　　110 　年　　12　　月　　30　　日
                  民事第二庭  審判長法官  李可文
　　　　　　　　　　          法      官  鍾志雄
　　　　　　　　　            法      官  蔡培元
以上正本係照原本作成。
本判決不得上訴。　　　　　　　　　
中　　華　　民　　國　　110 　年　　12　　月　　30　　日
                              書記官  陳雅君